臺灣基隆地方法院刑事裁定　　　　　　　 96年度聲再字第6 號
聲　請　人
即　被　告　甲○○
上列聲請人即受判決人因家庭暴力之傷害案件，對於本院管轄之
第2審合議庭於中華民國96年5月29日所為之第2審確定判決（96
年度簡上字第45號），聲請再審，本院裁定如下：
    主  文
再審之聲請駁回。
    理  由
一、聲請意旨略以：
    (一)聲請人根本未碰及劉鳳珠其人，聲請人並無傷害劉鳳珠之
      犯罪行為，亦無其犯罪事實。但起訴書、判決書則將上開
      事實改謂甲○○竟以其左手猛力拉扯劉鳳珠右手臂，使劉
      鳳珠向後傾倒跌坐在地，受有右上臂傷併瘀血及左肘挫傷
      併瘀血之傷害，此項推測之事實、完全非事實，以非事實
      為判決基礎，其判決自有違背法令及其未加詳細調查並漏
      未斟酌相關之證據，致有利於聲請人即被告之證據，均漏
      未斟酌。
    (二)查雙方所預備之錄音帶均無甲○○以左手猛力拉扯劉鳳珠
      右手臂，使劉鳳珠向後傾倒跌坐在地上之情節，自甲○○
      帶其母入1 樓屋內後把玻璃門關上後從未出門過。所謂猛
      力拉右手臂，使其向後傾倒坐在地上... 云云係依據張淳
      惠一方片面之詞所構之事實與現場事實完全不符，且與其
      他客觀之第3 者證人之證詞相反。此時門外及門內人員分
      明，茲略舉數點說明：
      1.查證人張吉田，此證人與劉鳳珠母女先後到現場，一直
        未離開，其證言當場並未目睹被告以手拉扯而使告訴人
        跌倒在地云云，又張吉田及黃碧雲證稱告訴人係自己坐
        在地上吵鬧，而證人杜霞證稱告訴人見被告欲帶同張黃
        碧雲進入屋內，3步作2步走，因沒有踩好門檻而跌坐在
        地上，由此足證被告未傷及劉鳳珠為事實，與上開事實
        相符。又證明此時被告及張黃碧雲母子2 人已進入1 樓
        室內，此項證言為何不可採（客觀第3 者證人），反而
        採用告訴人女兒張淳惠之不實證言（為母作證不具結）
        。2樓鐵門與1樓玻璃門係左右平行，此時被告在室內，
        不可能跑出去且繞大圈跑到劉鳳珠後面去捉其右臂捉傷
        他、用手拉扯告訴人之右手臂、將告訴人拉跌在地之情
        ，顯係不合情理之推測，又說：「將鐵捲門拉下」完全
        虛構。查1樓門為玻璃門並非鐵門，門檻即在1樓玻璃邊
        ，依物理慣性向前傾則必頭顏受傷亦非只是趴倒在地，
        原審所謂物理慣性及本能反應均與事實不合之推測之詞
        ，並非事實，更不能當證據用。
      2.依劉鳳珠自備錄音機來鬧事之全程錄音並無被告走到劉
        鳳珠右後方以左手拉扯其右臂及往後拉扯倒地而捉傷她
        的任何動作紀錄，只有語言對答、門外、門內對答，各
        錄各的，而沒有任何犯罪行為出現，一直到甲○○報警
        處理，劉鳳珠母女才離開，可見張淳惠女所言均不足採
        ，其矛盾猶如前述。
      3.判決書第4 頁第(四)中段被告稱「進來啦！妳（指張黃碧
        雲）及第3 頁19行，甲○○：進來啦！妳（指張黃碧雲
        ）」，所指之人並非張黃碧雲，實係指劉鳳珠之誤，因
        為談話此時母張黃碧雲係人在1 樓屋內，故不可能在屋
        內的甲○○叫屋內的張黃碧雲進來，此段原判所載錯誤
        之矛盾，合先聲明。
      4.查雙方所預備之錄音帶均無拉扯行為事實，基隆醫院95
        年9月6日診斷書並無拉扯傷痕，此為不變之事實。
    (三)綜上論結，張淳惠之證言並無證據，在雙方門外門內各自
      錄音均無此情形，如原審對當時情景及張吉田、杜霞、張
      黃碧雲等證言多加斟酌，則有足以使判有罪之人，將受無
      罪之判決，爰依刑事訴訟法第421條提起再審之聲請等語
      。
二、按有罪之判決確定後，有左列情形之一者，為受判決人之利
    益，得聲請再審：一原判決所憑之證物已證明其為偽造或變
    造者。二原判決所憑之證言、鑑定或通譯已證明其為虛偽者
    。三受有罪判決之人，已證明其係被誣告者。四原判決所憑
    之通常法院或特別法院之裁判已經確定裁判變更者。五參與
    原判決或前審判決或判決前所行調查之法官，或參與偵查或
    起訴之檢察官，因該案件犯職務上之罪已經證明者，或因該
    案件違法失職已受懲戒處分，足以影響原判決者。六因發現
    確實之新證據，足認受有罪判決之人應受無罪、免訴、免刑
    或輕於原判決所認罪名之判決者，刑事訴訟法第420條第1項
    定有明文。次按不得上訴於第3審法院之案件，除前條規定
    外，其經第2審確定之有罪判決，如就足生影響於判決之重
    要證據漏未審酌者，亦得為受判決人之利益，聲請再審，同
    法第421條亦定有明文。又按法院認為無再審理由者，應以
    裁定駁回之，同法第434條第1項亦規定甚明。
三、經查：
  (一)按刑事訴訟法第420條第1項第6款規定，有罪之判決確定後
    ，因發現「確實之新證據」足認受判決之人應受無罪、免訴
    、免刑或輕於原判決所認罪名之判決，為受判決人之利益，
    得聲請再審。至所指「確實之新證據」，則必須該「證據方
    法」係「新」而「確實」。質言之，所謂證據，係指形式存
    在之證據方法而言，無論人證或物證皆然；所謂「新」證據
    ，則係指證據之「嶄新性」（新規性、新穎性）而言，即該
    證據必須在事實審法院判決時已經存在，因未經發現，為法
    院及當事人所不知，不及調查斟酌，而於判決後始行發現者
    ，始足當之。倘是項證據於判決前已經法院詳為調查，僅因
    證據取捨而棄之不採，則非此所謂之「新證據」。又所稱「
    確實」，係指證據之「確實性」（明確性、顯著性、顯然性
    ）而言，必就形式上觀察，該項證據已足以動搖原確定判決
    ，則其「確實性」之要件始能充足。倘是項證據自形式上觀
    察，猶不足以推翻原判決所認定之罪刑，則其即非足生影響
    於原判決之確實證據（最高法院72年第11次刑庭總會決議、
    85年臺抗字第308號、89年臺抗字第63號、90年臺抗字第71
    號、92年臺抗字第295號裁定參照）。是倘受判決人因對其
    有利之主張為原審所不採，事後再提出證據，以圖證明其於
    原審所為有利之主張為真實，據以聲請再審，該項證據既非
    判決後所發見，自難據以聲請再審。再所謂發現確實之新證
    據，除須該「新證據」可認為確實具有足以動搖原確定判決
    ，而對受判決人為更有利判決之「確實性」之外，尚須具備
    該證據係在事實審法院於判決前已存在，因未經發現，不及
    調查斟酌，或審判時未經注意，至其後始行發現之「嶄新性
    」特質，2者均不可或缺。若未具備上開「確實性」與「嶄
    新性」2種新證據之特性，即不能據為聲請再審之原因。查
    本件聲請人聲請再審所提出案發當時自備錄音之錄音帶內容
    之譯文，並非判決當時已經存在而發見在後，或審判時未經
    注意之證據，其於原確定判決審理時該卷錄音帶已存在於卷
    內，並經勘驗以核其實（參見本院96年度簡上字第45號卷第
    3頁至第9頁及第38頁至第42頁、勘驗筆錄第93頁至第99 頁
    ），業經調卷查明無訛；該證據於審理時既已存在，顯然不
    具有前述新證據之「嶄新性」。又證人杜霞、張吉田、張黃
    碧雲業經第2審法院傳訊在卷，原確定判決對其證詞已加以
    審酌，並說明其取捨之理由綦詳（見該刑事判決理由欄第二
    項第(三)點），則其非事後始發現之新證據，核與前述新證據
    之要件亦有不符，且本院自形式上觀察，聲請人所主張之證
    據資料，既經原審確定判決審酌，雖其另提出該錄音帶內容
    之譯文，其猶尚不足以動搖原確定判決所肯認之聲請人曾為
    傷害告訴人之事實，事甚灼明，是其上揭「確實性」之要件
    亦未備，自亦殆無可疑。是綜上，聲請人以此主張為刑事訴
    訟法第420條第1項第6款再審原因，顯亦不符合法律規定甚
    明。
  (二)次按，按不得上訴於第3審法院之案件，除刑事訴訟法第42
    0條規定外，其經第2審確定之有罪判決，如就足生影響於判
    決之重要證據漏未審酌者，得為受判決人之利益，聲請再審
    ，刑事訴訟法第421條固有明文。惟所謂「足生影響於判決
    之重要證據漏未審酌」，係指當事人於第2審法院判決前所
    提出之證物，足以影響、變更判決結果，而法院漏未審酌而
    言，如第2審判決前所提出之證據，經第2審法院依調查之結
    果，本於論理法則、經驗法則，取捨證據後，認定事實者，
    則不包括之，亦即所謂「有足以影響於判決之重要證據漏未
    審酌為理由」者，必該證據已經提出卻漏未審酌，且該證據
    確為真實，而足以據以認定受判決人應受無罪、或免訴、或
    輕於原審所認定罪名而後可，否則如不足以推翻原確定判決
    所認之罪名，而僅據以爭執原確定判決對證據之取捨，仍不
    能准許再審。是聲請人於本院前審聲請調查之證據，已經前
    審確定判決審認、勘驗，且上開錄音帶部分之勘驗（與告訴
    人之錄音帶一同勘驗），業經聲請人於當庭不爭執勘驗錄音
    帶之內容，而認無再次勘驗其所提出錄音帶之必要（參見本
    院96年度簡上字第45號卷第93頁至第99頁），是核應無漏未
    審酌之實，即無影響對於被告前開犯行之認定。而法院依據
    調查結果，認定事實，對證據何者可採，何者為不可採之證
    據，即證據之證明力如何，屬於法院依職權判斷之，非聲請
    再審之事由，亦不足以據以認定聲請人應受無罪、或免訴、
    或輕於原審所認定罪名。此外，原判決復無所謂重要證據漏
    未審酌之情形，揆之上開說明，聲請人以上述各情聲請再審
    ，空言「張淳惠之證言並無證據，在雙方門外門內各自錄音
    均無此情形，如原審對當時情景及張吉田、杜霞、張黃碧雲
    等證言多加斟酌，則有足以使判有罪之人，將受無罪之判決
    ，爰依刑事訴訟法第421條提起再審之聲請」云云，自難認
    有再審之理由，應予駁回。
  (三)另按，聲請人於聲請再審書狀中辯稱「查1樓門為玻璃門並
    非鐵門，門檻即在1樓玻璃邊，依物理慣性向前傾則必頭顏
    受傷亦非只是趴倒在地，原審所謂物理慣性及本能反應均與
    事實不合之推測之詞，並非事實，更不能當證據用」云云，
    顯係對於原審確定判決內容有所誤解之故，據以為聲請再審
    之事由，歉難酌採，併此敘明。
四、依刑事訴訟法第434 條第1 項，裁定如主文。
中　　華　　民　　國　　96　　年　　7 　　月　　17　　日
                  刑事第二庭法庭審判長法　官  王福康
                                      法  官  王慧惠
                                      法  官  何怡穎
對於本件裁定如有不服，應於送達後5 日內，向本院提出抗告書
狀，敘述抗告之理由，抗告於臺灣高等法院。
中　　華　　民　　國　　96　　年　　7 　　月　　17　　日
                                      書記官  鄭梅君
